最高法院刑事判決　　　　　　九十六年度台上字第七二九七號
上　訴　人　甲○○
選任辯護人　蘇正信律師
上　訴　人　乙○○
　　　　　　丙○○
　　　　　　丁○○
上列上訴人等因違反貪污治罪條例等罪案件，不服台灣高等法院
台南分院中華民國九十五年八月三十一日第二審更審判決（九十
四年度上更(一)字第二七四號，起訴案號：台灣嘉義地方法院檢察
署九十年度偵字第一五八０、三五四八號），提起上訴，本院判
決如下：
    主  文
上訴駁回。
    理  由
刑事訴訟法第三百七十七條規定：上訴於第三審法院，非以判決
違背法令為理由，不得為之。是提起第三審上訴，應以原判決違
背法令為理由，係屬法定要件，如果上訴理由書狀未依據卷內訴
訟資料，具體指摘原判決不適用何種法則或如何適用不當，或所
指摘原判決違法情事，顯與法律規定得為第三審上訴理由之違法
情形，不相適合時，均應認其上訴為違背法律上之程式，予以駁
回。本件原審經審理結果，認為上訴人甲○○、乙○○、丙○○
違背職務收受賄賂、公務員登載不實及上訴人丁○○違背職務交
付賄賂等犯行明確，因而撤銷第一審關於上訴人等四人部分所為
科刑之判決，比較行為時及裁判時法律，適用最有利於上訴人等
四人之規定，改判仍依牽連犯，從一重均論處上訴人甲○○、乙
○○、丙○○連續公務員對於違背職務之行為，收受賄賂罪刑（
分別依序處有期徒刑四年、二年十月及二年九月）；另論處丁○
○共同連續對於公務員，關於違背職務之行為，交付賄賂罪刑，
已詳敘調查、取捨證據之結果及憑以認定犯罪事實之心證理由。
並就上訴人等四人皆否認犯行之供詞及其等所辯各語，認非可採
，予以論述。甲○○上訴意旨略以：（一）、原判決附表一所示
車輛，自該附表所示驗車之日起，至九十四年七月十九日止，歷
次檢驗均無不合格情事，足徵各該車輛並無超高、超長或超寬之
違規情形，此為有利於甲○○之事證，原判決未予採納，並未說
明不採之理由；又該附表所列載甲○○收賄之日期及金額，其中
編號一、二、八、九及十等項，原判決並未記載認定所憑之依據
；再者，原判決併引卷附丁○○、張莉華及賴燕嬿所使用行動電
話之通訊監察內容，與彼等三人及李達山之自白，資為認定甲○
○本件犯行之論據，然未說明該通訊內容與李達山等人之自白究
有何相符之處，均屬判決理由不備。（二）、證人陳瑞雄稱其所
有車牌Ｋ二─三二七號車輛，因瑞豐行之小姐表示經其丈量結果
超長十公分，須給付紅包予監理所人員，其乃支付新台幣（下同
）一千元由該小姐轉交等語，縱然屬實，亦僅足證明其曾付款予
該女子，尚無從證明該女子確向甲○○行賄，原判決竟據以認定
甲○○收賄；又證人郭宜蓁、周金要及盧溪泉之證言，前後並無
矛盾，原判決卻斷章取義，以彼等先後所述不一而不予採信，均
與證據法則相違。乙○○上訴意旨略稱：（一）、乙○○自案發
之初，即未曾否認收賄，僅就所為係對職務上行為或違背職務行
為受賄之法律見解有所爭執，原判決竟指乙○○否認犯罪，甚且
對其量刑竟較事後翻異之丙○○為重，自有證據上理由矛盾與適
用法則不當之違法。（二）、自證人即八Ｖ─０三七、ＴＶ─一
八三、ＴＳ─七三０、八Ｖ─二一七、八Ｖ─０六七號等車車主
賴進木、蔡崇寶、游啟琳及江餅清、李義烽之證言，可知該等車
輛並無違規情事，乃原判決對各該有利乙○○之證言，竟認屬避
重就輕之詞，未予採納，其採證顯有偏頗。（三）、乙○○偵查
中之自白，並非全然與事實相符，自不得為犯罪之唯一證據，另
李達山、賴燕嬿等代辦車檢人員所為因車輛違規向監理站人員行
賄之記載，均係彼等片面所為，且囿於彼等個人之認知，與事實
亦不相符，原判決卻仍引用，並僅擷取其中片斷，資為對乙○○
論罪之依據，亦有證據上理由矛盾之違失。（四）、依卷附之車
籍登記與法院向監理單位查覆之資料，本件車輛並無違規情形，
乃原判決卻以本件車輛縱嗣經檢驗合格通過，亦與本件判決論證
基礎無涉，而未加採酌，非但證據調查職責未盡，且判決理由不
備。丙○○上訴意旨略以：（一）、原判決併引丙○○、李達山
與賴燕嬿於法務部調查局嘉義市調查站（下稱嘉義調查站）之供
證，為認定丙○○犯罪之論據，然該等供證互不相符，原判決亦
以其附表六所示車輛部分未能確定係丙○○所檢驗，部分則已確
定非丙○○所驗，因認該等供證與事實不符，有重大瑕疵，卻仍
憑以為認定有罪判決之基礎，自屬適用法則不當。又原判決認定
其附表三所載車牌七Ｇ─五六八號車輛之檢驗日期為民國八十九
年一月八日，收賄金額三千元，核與李達山所供檢驗日期八十九
年三月二日，收賄金額二千元，顯不相符，亦有判決理由矛盾之
可議。（二）、依丙○○於原審提出之原判決附表三所示車輛歷
來檢驗紀錄與車籍資料，該等車輛未曾有不合格之情形，代檢人
員自無向監理站人員行賄之必要，此於丙○○是否收受賄賂及係
違背職務或未違背職務收賄之認定，至有關係，原審未加調查，
亦未於判決內說明不採之理由，同有證據調查職責未盡與判決理
由不備之違法。丁○○上訴意旨略稱：（一）、丁○○固坦承就
原判決附表一、二、三所示車輛之檢驗，有交付賄款向檢驗人員
行賄情事，然該等車輛係合格車輛，迭據甲○○、乙○○、丙○
○提出相關證明文件證明無訛，乃原判決徒執李達山、賴燕嬿、
張莉華及陳秀雯等人之自白，而無其他補強證據，遽認該車輛係
違規之不合格車輛。（二）、依證人張莉華於九十年一月十日、
同年二月二日與任清榮電話通訊譯文，張莉華向任清榮行賄，純
因其個人覺得丁○○收費三千元過高，而出於自發性之行為各云
云。惟查：（一）、原判決認定甲○○於其附表一所示日期，收
受該表所列賄款，已援引卷附「嘉義區監理所副工程師甲○○涉
嫌違背職務收賄明細表」、李達山、賴燕嬿登載之帳冊與所為證
言，及甲○○於嘉義調查站詢問時，所供其確自八十八年十二月
二十七日起，因辦理超長、超寬或違規改裝成舞台車之車輛檢驗
業務，而收受賄款，該明細表上列載之日期、金額與車牌號碼等
均屬實等語，於理由內說明甚詳。又依卷附丁○○、張莉華及賴
燕嬿所使用行動電話之通訊監察譯文，彼等於電話聯絡時，確有
言及為辦理超長、超寬及違規改裝之車輛檢驗，已事先知會甲○
○，並得甲○○同意之談話內容，原判決因認該通訊監察內容與
上訴人等之自白及張莉華、李達山、賴燕嬿之證言相符，而採為
認定甲○○本件違背職務收受賄賂犯行之佐證，亦無不合。甲○
○上訴意旨執以指摘原判決理由不備，顯係未依卷證而為指摘。
（二）、犯罪事實之認定、證據之取捨及其證明力如何，乃事實
審法院自由判斷之職權，如其取捨判斷不違背經驗法則與論理法
則，即不得指為違法，而據為上訴第三審之理由。原判決就證人
陳瑞雄所為其所有Ｋ二─三二七號車輛因超長，故除正常檢驗費
用外，其另支付一千元由代檢人員轉送監理站人員等語，如何得
為甲○○違背職務收受賄賂犯行之補強證據，另證人郭宜蓁、周
金要、盧溪泉及傅錦源、游啟琳、江餅清等車主之證言，如何無
從據為有利於甲○○、乙○○之認定，亦分別於理由乙、二─（
八）及（十九）詳為論述，此乃原審本其職權之行使，對調查所
得之證據定其取捨，為價值上之判斷，並據以於判決內認定上訴
人等之犯行，要無上訴意旨所指採證偏頗及違背客觀上之經驗法
則與論理法則等證據法則之違失。（三）、證人之陳述前後歧異
，若果與真實性無礙時，法院非不得本於審理所得之心證，予以
斟酌取捨。原判決綜合上訴人等於嘉義調查站之自白、證人李達
山、賴燕嬿、張莉華等之證言，佐以李達山、賴燕嬿登載之帳簿
資料，認定上訴人等四人分別有本件違背職務收受賄賂、公務員
登載不實、違背職務交付賄賂等犯行，對各該自白與證言先後或
互有歧異，未能全然相符，已說明因本案歷時約三年，收賄及行
賄次數甚多，上訴人等及上揭證人所述，難免因記憶模糊致有出
入，然於其真實性尚不生影響，且就其所以採取或捨棄其中一部
分之心證理由，均已為必要之闡述。上訴意旨猶以原判決採用有
瑕疵之供證為認定犯罪之論據，並以附表三編號一所列之驗車日
期與賄款金額與李達山之證言不一為由，指摘原判決不當，要與
法律規定得為上訴第三審之理由不相適合。（四）、原審認定本
件上訴人等四人收受及交付賄賂係以將原判決附表一、二、三之
違規車輛予以檢驗合格為對價，除引用上訴人等之自白與上開證
人之證言為據外，並再度傳訊李達山，經李某當庭證稱其代驗車
輛時，對甲○○、乙○○及丙○○行賄，確由於該等車輛有超長
、超高、超寬或輪胎改造等違規情形，並於判決理由內詳述其此
部分事實認定所憑之依據及得心證之理由；對上訴人等所辯各該
車輛並無違規情事，及因而所提出之車籍資料、照片及監理機關
覆函等證據，亦以該等車輛於上開附表所示日期送驗時，既經證
明皆有違規情形，甲○○、乙○○、丙○○係因收受賄賂，始予
檢驗合格通過，並於其等所掌之公文書上，分別為相關之不實登
載，則該次檢驗合格之登記資料，既有不實，即不得憑為各該車
輛無違規情形之證明，至各該車輛此前或其後，縱另經檢驗並無
長、寬、高超限或改裝等違規事由，然其檢驗之時點既不相同，
且車輛非不得隨時改裝，自與本件上訴人等犯罪事實之認定無涉
，而無從據為有利於上訴人等之判斷等情，均於理由內逐一說明
。上訴意旨，置原判決之論述於不顧，仍執上開陳詞，恣意指摘
原判決違法，顯非適法之第三審上訴理由。（五）、原判決認張
莉華對任清榮致送賄款，係為使瑞豐汽車商行代客辦理大貨車改
裝成電子琴花車之檢驗得以順利通過，而承丁○○之指示所為，
已於理由內，引用丁○○之自白、張莉華與任清榮之供證及電話
通訊監察譯文，詳為說明，丁○○上訴意旨未具體指摘原判決此
部分採證認事有何違背法令，徒執上開譯文，辯稱張莉華向任清
榮行賄，純係張莉華個人行為，非出於丁○○之授意云云，而重
為事實之爭辯，亦難認已具備得為上訴第三審之形式要件。（六
）、量刑之輕重，係屬事實審法院得依職權自由裁量之事項，苟
已以行為人之責任為基礎，並斟酌刑法第五十七條各款所列情狀
，而未逾越法定範圍，又未濫用其職權，即不得遽指為違法。乙
○○雖自白收受賄賂，然於審理中否認有將違規車輛檢驗為合格
之違背職務情事，顯未坦承犯行，原判決因而審酌甲○○、乙○
○、丙○○均為公務員，卻循私收賄，雖於調查時、偵查中自白
，然嗣於原審審理時，即翻供飾詞，否認犯行，及其等犯罪之動
機、目的、手段、所生損害、所得利益等一切情狀，予以綜合考
量，分別為刑之量定，既未逾越法定範圍，又未濫用其權限，乙
○○徒以原判決對其量刑竟較事後翻供否認犯行之丙○○為重，
遽指原判決違法，殊難謂為適合。至其餘上訴意旨，乃係就屬原
審採證認事職權之適法行使及原判決已說明之事項，徒憑己見，
任意指摘為違法，且仍為單純事實之爭執，俱難謂係合法之第三
審上訴理由。依上揭說明，上訴人等四人之上訴均違背法律上之
程式，應予駁回。
據上論結，應依刑事訴訟法第三百九十五條前段，判決如主文。
中　　華　　民　　國　九十六　年　 十二 　月　 二十 　日
                      最高法院刑事第七庭
                          審判長法官  張　淳　淙
                                法官  劉　介　民
                                法官  張　春　福
                                法官  蔡　彩　貞
                                法官  林　俊　益
      本件正本證明與原本無異
                                      書  記  官
中　　華　　民　　國　九十七　年　  一  　月　　三　　日
                                                      Ｅ
